【裁判字號】    97,交聲,786
【裁判日期】    970501
【裁判案由】    聲明異議
【裁判全文】
臺灣高雄地方法院交通事件裁定         97年度交聲字第786號
原處分機關  高雄市政府交通局
異  議  人  甲○○
上列受處分人因聲明異議案件，對於高雄市政府交通局交通事件
裁決中心97年4 月15日所為之處分（原處分：高市府交裁字第裁
32-B00000000號），聲明異議，本院裁定如下：
    主  文
原處分撤銷。
甲○○不罰。
    理  由
一、異議意旨略以：異議人即受處分人甲○○於民國94年6 月27
    日下午2 時35分行經高雄市○○路、崇德路雖與他車相撞，
    惟並無闖越紅燈，亦未接獲舉發通知單，故不服原處分等語
    。
二、按逕行舉發，應按已查明之資料填註車牌號碼、車輛種類、
    車主姓名或地址，並於通知單上方空白處加註逕行舉發之文
    字後，由舉發機關送達被通知人；又逕行舉發者，其應到案
    之日期距舉發日為30日，違反道路交通管理事件行為人，未
    依規定自動繳納罰鍰，或未依規定到案聽候裁決，處罰機關
    應於舉發違反道路交通管理事件通知單送達2 個月內依基準
    表逕行裁決之，違反道路交通管理事件統一裁罰基準及處理
    細則第11條第1 項第3 款、第14條後段、第44條第1 項分別
    定有明文。故依前揭規定，舉發違反道路交通管理事件通知
    單應先由舉發機關送達受處分人，受處分人復未自動繳納罰
    鍰或未到案聽候裁決，處罰機關始得依違反道路交通管理事
    件統一裁罰標準表逕行裁決之，倘舉發違反道路交通管理事
    件通知單未經合法送達受處分人，處罰機關即逕行裁決，其
    裁決程序顯非合法。(二)次按處理違反道路交通管理事件，有
    關文書之送達程序，依行政程序法之規定；「送達，不能依
    前2 條規定為之者，得將文書寄存送達地之地方自治或警察
    機關，並作送達通知書2 份，1 份黏貼於應受送達人住居所
    、事務所、營業所或其就業處所門首，另1 份交由鄰居轉交
    或置於該送達處所信箱或其他適當位置，以為送達。前項情
    形，由郵政機關為送達者，得將文書寄存於送達地之郵政機
    關」，違反道路交通管理事件統一裁罰基準及處理細則第5
    條、行政程序法第74條第1 項、第2 項著有明文。是依上開
    之規定，其受處分人有違反交通管理事件行為，則應先由舉
    發機關就其違規事實先予舉發，並由舉發機關填製舉發單，
    再將舉發單交由受處分人收受或合法送達後，主管機關始得
    據以裁決，如違規行為有未經舉發，或舉發機關未填製舉發
    單，或未受舉發單之合法通知時，主管機關均不得逕予裁決
    。
三、經查，本件舉發機關高雄市政府警察局交通大隊第十分隊以
    異議人蘇名陽騎乘XHG-566 重型機車經高雄市○○路、崇德
    路口時闖越紅燈致肇事，經審核小組於94年6 月28日通知肇
    事原因分析及研判結果後，由該單位開立舉發通知單而逕行
    舉發，並寄存於高雄市楠梓區右昌郵局，嗣於97年4 月9 日
    以高雄市政府警察局交通警察大隊97年4 月9 日高市警交五
    字第0970009826號函通知異議人至右昌郵局領取郵件等情，
    有上開函文、舉發通知單、送達證書附卷可參，惟觀諸該舉
    發通知單及郵寄送達記載之地址均為高雄市楠梓區○○○街
    」183 號，而異議人之住址則為高雄市楠梓區○○○街」
    183 號，有聲明異議狀、異議人個人基本資料查詢結果在卷
    可憑，是舉發機關於通知單及郵寄所載之地址並非異議人之
    戶籍地址，且顯然有誤，原舉發機關未函詢戶政事務所或以
    其他相當之方法調查，查明異議人之地址再為送達，揆諸依
    上開規定及說明，上開舉發通知單不生寄存送達之效力，故
    其送達並不合法。
四、再按道路交通管理處罰條例第90條第1 項規定，違反本條例
    之行為，自行為成立之日起；行為有連續或繼續之狀態者，
    自行為終了之日起，逾3 個月不得舉發。但汽車肇事致人受
    傷或死亡案件，因肇事責任不明，已送鑑定者，其期間自鑑
    定終結之日起算。本件原處分機關認異議人蘇名陽於94年6
    月27日騎乘XHG- 566重型機車經高雄市○○路、崇德路口時
    闖越紅燈致肇事，有上開舉發通知單在卷可憑，而本件舉發
    通知單寄存送達不合法，業經認定如前，又原舉發機關雖於
    97年4 月9 日再以高市警交五字第0970009826號函函文通知
    異議人前往郵局領取郵件，然該函文通知日自異議人上開違
    反道路交通管理處罰條例之行為（自94年6 月27日行為成立
    之日時）起算，顯已逾3 個月，故本件依法已不得舉發，且
    原舉發機關亦無從另行依法送達而補正其程序。
四、至原處分機關雖將前揭裁決書送達異議人，然本件違反道路
    交通管理事件之舉發通知單，既未經合法送達，則異議人顯
    無從自動繳納罰鍰或到案聽候裁決，且已未於違反道路交通
    管理處罰條例行為終了日3 個月內舉發，因此，自不得以裁
    決書已合法送達為由，即認原處分機關前揭裁決合法。
五、從而，原處分逕為裁決，尚有未洽，本院認原處分應予撤銷
    ，另諭知異議人不罰，以資適法。
六、應依道路交通案件處理辦法第20條，裁定如主文。
中    華    民    國    97    年    5     月    1     日
                  交通法庭  法  官   梁淑美
以上正本證明與原本無異。
如不服本裁定，應於收受送達後5 日內向本院提出抗告狀。
中    華    民    國    97    年    5     月    1     日
                            書記官   林麗文


司法院資訊處製作；財團法人民間司法改革基金會備份。
